【裁判字號】    90,上訴,740
【裁判日期】    900529
【裁判案由】    常業重利
【裁判全文】
臺灣高等法院臺中分院刑事判決              民國九十年度上訴字第七四○號
    上  訴  人
    即  被  告  丁○○
右上訴人因常業重利案件，不服臺灣彰化地方法院中華民國九十年一月二十九日第一
審判決（民國八十九年度訴字第一○七七號，起訴案號：臺灣彰化地方法院檢察署民
國八十八年度偵字第八五八二號），提起上訴，本院判決如左：
    主  文
原判決撤銷。
丁○○共同以犯重利為常業，處有期徒刑陸月，如易科罰金以佰元折算壹日。
    事  實
一、丁○○與不詳姓名、自稱「李先生」、年約三十餘歲之男子基於共同之犯意，自
    不詳時間起，於報紙夾報之南彰化廣告單，刊登以０四─0000000號電話
    號碼借貸金錢之廣告，以乘他人急迫、輕率或無經驗貸以金錢，而取得與原本顯
    不相當之重利為常業。適民國（下同）八十八年八月間，丙○○因週轉不靈，急
    需用款，乃以上開電話號碼與「李先生」聯絡借貸金錢，丁○○與「李先生」即
    於同年月六日十五時許及同年月十六日，共同至彰化縣員林鎮○○里○○路四巷
    九號丙○○住所，先後貸以新臺幣（下同）十五萬元及十萬元，而取得與原本顯
    不相當之重利，即十五萬元十日之利息五萬元及十萬元四日之利息二萬元，由丙
    ○○簽發並交付發票人為其妻乙○○、發票日期及金額各為同年月十日十萬元、
    十六日十萬元（八月六日借款十五萬元部分）及十九日十二萬元（八月十六日借
    款十萬元部分）之支票共三張作為抵押。迄至同年月二十四日十七時三十分許，
    因丙○○向「李先生」佯稱欲清償全部之借貸金錢，「李先生」駕駛丁○○之姊
    劉育萍所有之車牌號碼Ｃ二─六一七０號自用小客車附載丁○○至同上丙○○住
    所取款時，丁○○始為彰化縣警察局員林分局員警當場查獲，「李先生」則駕駛
    上開汽車乘隙逃逸。
二、案經彰化縣警察局員林分局報請臺灣彰化地方法院檢察署檢察官偵查起訴。
    理  由
一、訊據被告丁○○雖矢口否認有常業重利之犯行，先於警訊時辯稱：「丙○○我認
    識，他做水泥工，我是去找丙○○泡茶、聊天，看有沒有工作做」，嗣於偵審中
    改稱：「我不認識丙○○，因朋友小李車子壞掉，叫我載他去拿東西，後來我下
    車幫他收貨款，就被警查獲，伊並不知李先生在做地下錢莊」云云。惟查右揭犯
    罪事實業據被害人丙○○於八十九年五月二十六日檢察官偵訊時及本院審訊中指
    述綦詳，核與證人乙○○所證述之情節悉相吻合，並有丙○○提出之雜記紙影本
    一張在卷足憑。再者，證人即當場查獲員警林麟於本院八十九年十一月二十一日
    訊問時亦證稱：「（查獲情形？）是丙○○報案，說被逼得沒辦法，被害人約他
    到他家拿錢，我們埋伏要抓他們，後來是一個人進來丙○○說是他沒錯。被告進
    來後，外面有一部車在徘徊。後來好像是曝光，外面開車的人跑掉，沒有捉到，
    外面的車是白色，有記車牌，查出是被告姊姊（劉育萍）的車」等語，而車牌號
    碼Ｃ二─六一七０號自用小客車確係被告丁○○之姐劉育萍所有乙節，亦有自小
    客車車籍作業系統─查詢認可資料一份附卷可稽。是被告空言辯稱伊僅是替李先
    生收取貨款，伊並不知李先生係在經營地下錢莊云云，顯係事後諉卸刑責之詞，
    不足採信，被告與李先生既刊登廣告招來顧客借貸，謀取重利，自係以此為業，
    恃以維生，其犯行洵堪認定，應依法論科。
二、核被告所為，係犯刑法第三百四十五條之常業重利罪。被告與「李先生」二人有
    犯意聯絡及行為分擔，皆為共同正犯。原審予以論罪科刑，固非無見。惟查原審
    事實欄記載被告係常業重利，然理由欄疏未論述其依據，自有事實與理由矛盾
    之違法。被告上訴意旨，否認犯罪雖無理由，然原判決既有不當，自應由本院予
    以撤銷改判。爰審酌被告之品行、素行、犯罪之動機、目的、手段、經營地下錢
    莊放高利貸，獲得不法暴利及其犯罪後毫無悔意等一切情狀，量處如主文第二項
    所示之刑，並諭知有期徒刑易科罰金之折算標準。
據上論斷，應依刑事訴訟法第三百六十九條第一項前段、第三百六十四條、第二百九
十九條第一項前段，刑法第二十八條、第三百四十五條、第四十一條、罰金罰鍰提高
標準條例第一條前段、第二條，判決如主文。
本案經檢察官甲○○到庭執行職務。
中       華       民       國   九  十    年     五      月   二十九    日
                                臺灣高等法院臺中分院刑事第七庭
                                      審判長法  官  林  榮  龍
                                            法  官  謝  說  容
                                            法  官  黃  日  隆
右正本證明與原本無異。
如不服本判決應於收受送達後十日內向本院提出上訴書狀，其未敘述上訴之理由者並
得於提起上訴後十日內向本院補提理由書（均須按他造當事人之人數附繕本）。
                                            書記官  林  端  容
中       華       民       國   九  十    年     五      月   三十一    日
                                                                        Ｆ


司法院資訊處製作；財團法人民間司法改革基金會備份。
